臺灣高等法院臺南分院刑事判決
上　訴　人
即　被　告　丁○○
　　　　　　　　　　(另案現於臺灣雲林監獄執行中 )
指定辯護人　本院公設辯護人己○○
上　訴　人
即　被　告　甲○○
選任辯護人　林俊欽　律師
上列上訴人即被告因強盜等案件，不服臺灣雲林地方法院95年度
訴字第179號中華民國95年10月2日第一審判決（起訴案號：臺灣
雲林地方法院檢察署94年度偵字第5115號），提起上訴，本院判
決如下：
  主      文
上訴駁回。
  事      實
一丁○○前於民國（下同）93年間因竊盜案件，經臺灣雲林地方
  法院於94年1月7日以93年度虎簡字第334號判處有期徒刑4月，
  於94年2月10日確定，甫於94年10月1日易科罰金執行完畢；詎
  仍不知悔改。
二蔡億昌（按本件蔡億昌所涉強盜等罪，經原審以連續犯結夥攜
  帶兇器強盜罪，累犯，量處有期徒刑拾年陸月；又犯侵占遺失
  物罪，處罰金銀元貳仟元；又犯攜帶兇器竊盜罪，累犯，處有
  期徒刑柒月；並定應執行刑為有期徒刑拾年拾月，罰金銀元貳
  仟元確定在案）於94年11月16日前某日，在雲林縣元長鄉某加
  油站附近，拾獲吳秋燕所遺失之車牌號碼VQC-849號車牌1面後
  ，竟意圖為自己不法之所有，予以侵占入己。嗣後與丁○○等
  人實施下列強盜行為之前，即將該面車牌換裝於其所有之車牌
  號碼LNY- 306號重型機車上，企圖掩飾犯行，並逃避追緝。
三丁○○、甲○○及已判決確定之蔡億昌基於意圖為自己不法所
  有或概括犯意，分別單獨、結夥或連續為下列強盜行為：
  (一)蔡億昌意圖為自己不法之所有，於94年11月16日下午4 時許
    ，穿戴安全帽及口罩，並攜帶其所有之黑色玩具短槍一枝，
    客觀上足以危害他人生命、身體安全而可供兇器使用之不具
    殺傷力銀色玩具短槍1枝及作案工具1批，前往雲林縣麥寮鄉
    ○○路191號「上好電子遊藝場」，向店員辛○○嚇稱「我
    是來收錢的」等語，經辛○○詢問收什麼錢時，蔡億昌旋以
    拳頭毆打辛○○（未成傷），並從口袋取出上開預藏之銀色
    玩具短槍指著在場把玩電子遊戲機檯客人頭部，以此強暴、
    脅迫方式，至使辛○○因害怕客人受傷而不能抗拒，任由蔡
    億昌強行自櫃臺抽屜內取走現金約新臺幣（下同）50,000餘
    元。
  (二)丁○○、蔡億昌共同基於意圖為自己不法所有之概括犯意聯
    絡，自94年11月20日下午6時45分許起至同年12月12日晚上7
    時許止，分別穿戴蔡億昌所有並提供之上開安全帽及口罩，
    並攜帶蔡億昌所有之黑色玩具短槍一枝，蔡億昌所有並提供
    之客觀上足以危害他人生命、身體安全而可供兇器使用不具
    殺傷力玩具長槍及銀色玩具短槍各1枝、鐵質拔釘器 (未據
    扣案)1 支及作案工具1批，共同前往如附表1所示之電子遊
    藝場，連續以上開槍枝及鐵質拔釘器指向店員或客人，或以
    槍托、拳頭毆打店員之強暴、脅迫方式，嚇令乙○○等人交
    出財物，致使乙○○等人因害怕受傷而不能抗拒，遂交付財
    物或任由蔡億昌及丁○○自行取走財物（各次強盜時間、地
    點、方式、被害人及所得財物等，均詳如附表1所示）。
  (三)丁○○、蔡億昌又共同承上開概括犯意，並與甲○○基於共
    同意圖為自己不法所有之強盜犯意聯絡，於94年12月5日凌
    晨4時50分許，分別穿戴同上安全帽及口罩，並攜帶同上黑
    色玩具短槍、玩具長槍、銀色玩具短槍各1枝、鐵質拔釘器1
    支及作案工具1批，結夥3人一同前往雲林縣古坑鄉○○路47
    號「財神電子遊藝場」，由蔡億昌持銀色玩具短槍，喝令在
    場人進入遊藝場內廁所，丁○○則在旁協助，並以繩索將廁
    所大門綁住，旋即，蔡億昌即喝令店員張佳毓「把錢拿出來
    」，再由甲○○持鐵質拔釘器及手提袋跟隨張佳毓前往櫃臺
    ，並向張佳毓嚇稱：「你把錢拿出來，我不會對你怎麼樣，
    我只是要錢」等語，至使張佳毓因怕本身及店內客人受傷而
    不能抗拒，只得聽從指示將抽屜內千元鈔票共20,000元取出
    ，任由甲○○連同抽屜內其餘面額500元、100元紙鈔、零錢
    等現金及張佳毓之證件、健保卡及行動電話等財物均一併取
    放於手提袋內，甲○○取得該等財物後，亦喝令張佳毓進入
    同上廁所內。此期間，蔡億昌則另以銀色玩具短槍指著店內
    客人庚○○背部之脅迫方式，威嚇交出財物，至使庚○○因
    怕受傷而不能抗拒，隨即將行動電話及皮夾（內有現金11,4
    00餘元與證件）交出。得手後，三人即將強盜所得之現金朋
    分花用。
四嗣於94年12月13日上午11時許，適蔡億昌在其位於雲林縣土庫
  鎮○○路1 之81號租處，將其所有之LNY-306 號機車換裝VQC-
  849 號車牌時，為警持搜索票查獲，並起出強盜或侵占而得之
  身分證件、駕駛執照、行車執照、皮包、存摺、信用卡、金融
  卡、印章、支票、佛珠手鍊、項鍊、VQC-849 號車牌、手提電
  腦、攝影機、數位相機、手機、腰包及現金15,000元等財物，
  另扣得蔡億昌所有共同供本件犯罪所用之安全帽3個、口罩1個
  、玩具長槍、銀色玩具短槍、黑色玩具短槍各1枝及作案工具1
  批，始循線查悉上情。
五案經雲林縣警察局移送臺灣雲林地方法院檢察署檢察官偵查起
  訴。
  理　　  由
一認定犯罪事實所憑之證據及理由：
  犯罪事實三(二)部分：
    1.被害人壬○○於94年12月12日、95年1月6日警詢時之指述
      （警卷(一)第14頁至第16頁、警卷(三)第2頁至第3頁）及於95
      年1月6日偵查中之證述（偵卷(一)第110頁至第111頁、第11
      4頁）。
    2.被害人丙○○於94年12月13日警詢時之指述（警卷(一)第26
      頁至第27頁）及於95年2月6日偵查中之證述（偵卷(一)第14
      7頁、第149頁至第150頁）。
    3.被害人癸○○於94年12月8、12、13日警詢時之指述（警
      卷(一)第31頁至第36頁、警卷(三)第20頁至第22頁）及於95年
      1月6日偵查中之證述（偵卷(一)第113頁至第114頁）。
    4.被害人魏清權於94年12月21日警詢時之指述（警卷(三)第18
      頁至第19頁）。
    5.被害人戊○○於94年12月23日、95年月4日警詢時之指述
      （警卷(三)第5頁至第6頁、警卷(三)第29頁至第31頁）及於95
      年2月16日偵查中之證述（偵卷(二)第22頁至第24頁）。
    6.被害人乙○○於94年12月24日警詢時之指述（警卷(三)第35
      頁至第37頁）及於95年2月9日偵查中之證述（偵卷(二)第12
      頁至第13頁）。
    7.贓物認領保管單2紙（NOKIA廠牌手機1支、RITE廠牌數位
      相機）（警卷(三)第4頁、第7頁）。
    8.被告丁○○及蔡億昌指認現場之照片、作案工具照片、作
      案現場錄影監視器翻拍照片及查獲時之現場照片各數張（
      警卷(三)第75頁至第99頁、第116頁至第132頁、警卷(一)第56
      頁至第59頁）。
    9.安全帽2個、口罩1個、玩具長槍、銀色玩具短槍、黑色玩
      具短槍各1枝及作案工具1批扣案及扣案物之照片。
    10.被告丁○○與蔡億昌之自白，且與上開積極證據互核相符
      ，均堪信為真實。
  犯罪事實三(三)部分：
    1.證人張佳毓於95年1月6日偵查及於原審95年9月5日審理中
      之證述 (偵卷(一)第111頁至第112頁、第114頁、原審卷第
      245 頁至第253頁）。
    2.被害人庚○○於94年12月13日警詢時之指述（警卷(一)第23
      頁至第25頁）及於95年1 月6 日偵查中之證述（偵卷(一)第
      114頁）。
    3.贓物認領保管單（被害人張佳毓之身份證等財物）（警卷
      (一)第44頁）。
    4.被害人張佳毓所領回物品之相片（警卷(一)第45頁）。
    5.證人即共同被告蔡億昌於94年12月14日偵查中之證述（偵
      卷(一)第47頁至第49頁）。
    6.被告丁○○與蔡億昌之自白，且與上開積極證據互核相符
      ，均堪信為真實。
    7.被告甲○○於原審95年4月25日行準備程序時自白有於94
      年12月5日上午4時50分許，和被告蔡億昌及丁○○一同前
      往雲林縣古坑鄉○○路47號「財神電子遊藝場」，進入遊
      藝場後，被告蔡億昌有持銀色玩具短槍向在場人員嚇稱「
      把錢拿出來」，且其3人中有人持鐵質拔釘器及手提袋跟
      隨店員張佳毓前往櫃臺，並向證人張佳毓稱「把錢拿出來
      ，我不會對你怎麼樣，我只是要錢」等語，張佳毓聽聞後
      ，確有從櫃臺抽屜拿出千元鈔票20,000元，其3人中確有1
      人將證人張佳毓拿出之20,000元、小額紙鈔及零錢取放於
      手提袋內之事實，亦與上開積極證據互核相符，堪信為真
      實。
二對於被告甲○○之辯解，本院判斷：
  被告甲○○辯稱：是丁○○找我去，說蔡億昌被那間遊戲場
    欺負，要去砸店出氣，事先並不知道要搶錢，當時只是站在
    那裡，且事後亦未拿錢云云。其選任辯護人則為被告甲○○
    辯護稱：本件關於究係何人持手提袋走向櫃臺拿錢至背包內
    及朋分贓款各點，各被告供述均不一，再被告丁○○邀約被
    告甲○○時，僅說要去砸店，直至現場時，方知要強盜，此
    部分尚難認有犯意聯絡，且被告甲○○在現場時，僅站立該
    處，無任何動作，亦難認有行為分擔，至證人張佳毓雖指證
    被告甲○○確係前往櫃臺拿錢之人，然證人張佳毓之指認顯
    有先入為主之錯誤，亦難遽信為真；另被告甲○○94年12月
    13日之警詢筆錄與錄音內容並不相符，且顯然有錯，亦難以
    該錯誤之自白為對被告甲○○不利之認定；又檢察官稱被告
    甲○○若係要砸店，到現場時應該就要砸店，而非僅呆站該
    處，此顯與常理有違，然既被告甲○○僅站在該處，又何能
    認定其有行為分擔？況本件案發過程僅短短6 分鐘，被告甲○○尚不知發生何事，如何勸阻，是不能據此即認定被告甲○○係共犯，為此請求判決被告甲○○無罪云云。
  對於被告甲○○之辯解，本院認為不能採信，理由如下：
    1.【證人張佳毓已明確指出係甲○○到櫃檯拿錢之人】證人
      張佳毓於95年1月6日偵查中證述：我認得被告3人中間那1
      個姓「王」的。認得他是因為他們有3人進來，比較高的
      拿1把銀色的槍，比較高那1個叫我們拿錢出來，姓王的跟
      我去櫃檯拿錢，我有抬頭看到那個姓王的，他在櫃檯用臺
      語跟我說「你把錢拿出來我不會對你怎麼樣，我只是要錢
      」，我把抽屜最裡面的千元鈔2束各10,000拿出來放在抽
      屜的外部，他自己拿走，剩下還有500及100元在櫃檯的抽
      屜內，這是姓王的自己拿的，抽屜內的零錢也被他拿走，
      共被拿走30,000多元，他是用手提袋裝錢，我的證件、電
      話、健保卡等也不見了，另外2人就叫客人把皮包拿出來
      ，然後他們又帶客人去廁所。我只知道1個姓陳的客人的
      皮包、證件、手機被拿走等語（偵卷(一)第11 1頁至第112
      頁、第114頁）。於原審95年9月5日審理時證述：有3個人
      進來，3個人都有戴白色手套，高的人有拿槍，進來就叫
      我把錢拿出來，在庭被告（即被告甲○○）有跟我去櫃檯
      ，他叫我把錢拿出來，說不會傷害我們，他說錢在何處，
      我比櫃檯抽屜，抽屜有打開，我說錢在那裡，我們錢放在
      櫃檯內側，我把錢拿到外面，說錢在那裡，他看一看，把
      錢放到袋子裡面，我問他我是否也要到廁所那邊，他點頭
      叫我到廁所那邊，說不會傷害我，他從要求我跟他去櫃檯
      直到他拿到錢，這段時間大約1分多鐘，我轉過去就看到
      他在我旁邊，距離很近，我能確定是甲○○，因為轉過去
      ，我剛好看到他的臉，蠻清楚的，且財神電子遊藝場燈光
      照明蠻亮的，燈全部開著，我非常確定指出就是在法庭上
      這位被告（即被告甲○○）等語（原審卷第245頁至第253
      頁）。由證人張佳毓2次證述內容可知，證人張佳毓之證
      述內容先後均一致，而證人張佳毓於案發時，曾近距離正
      面目視被告甲○○長達1分多鐘，直至離案發9月後原審審
      理時，仍可明確指認被告甲○○當天確實在場及在場之所
      作所為，並可清晰描述被告甲○○臉部特徵，是證人張佳
      毓上開證述當日是由被告甲○○與她同往櫃檯，喝令她取
      交財物之細節，應屬可信，被告甲○○辯稱當時僅呆站該
      處云云，顯屬卸責之詞。至被告甲○○及其辯護人辯稱證
      人張佳毓在案發之極短時間內，且現場為晚上，可能背光
      之情況下，竟可認清被告甲○○之特徵，顯與常情有違，
      其指認並不可採云云，然證人張佳毓既係近距離正面目視
      被告甲○○長達1分多鐘，遊藝場內燈光又相當明亮等情
      ，業據證人張佳毓證述明確，則證人張佳毓在驚慌倉促之
      短時間內，能清楚記得被告甲○○之長相特徵，亦非全然
      不可能，又本院於96年1月10日審理時當庭請被告丁○○
      、甲○○帶上全罩式安全帽勘驗結果，仍可看出被告丁○○、甲○○之臉形，有所不同，因此本院認被害人即證人
      張佳毓屢次之證述明確指出係甲○○到櫃檯拿錢之人應可
      信，是被告甲○○及其辯護人上開辯解尚難採信。
    2.【依共同被告蔡億昌之證述，被告甲○○知道當時是要去
      搶錢】：證人即同案被告蔡億昌於94年12月14日偵查中已
      證述：我拿玩具手槍，丁○○拿繩子、甲○○空手，進去
      後我說要來收錢的，丁○○用繩子把廁所的門綁起來，把
      店員關在廁所內，甲○○有拿背包，並把抽屜的錢拿到背
      包裡，他有拿錢，我有分錢給甲○○，我們都知道要下去
      搶錢，我說要去收錢，他們就說好，他們知道要去搶錢，
      我說的這部分都實在等語（偵卷(一)第47頁至第49頁）明確
      。雖嗣後於原審審理時翻異前詞，證稱被告甲○○事先並
      不知情，亦未參與本件犯行云云，然被告蔡億昌該次證述
      內容就當天三人如何碰面、何人邀約被告甲○○、所攜帶
      短槍放置位置、何人前往遊藝場櫃臺取錢及取錢過程等細
      節部分，與被告丁○○、甲○○及證人張佳毓所述多所歧
      異，是否屬實，已有可疑；反觀被告蔡億昌上開94年12月
      14 日偵查中之證述，則與被告甲○○自白內容相符，且
      與其他積極證據相符，應較為可採，被告蔡億昌事後否認
      被告甲○○有共同涉犯此案云云，顯係事後迴護被告甲○○之詞，不足採信。至被告丁○○雖自始至終均供稱被告
      甲○○確實不知情，亦未參與本件犯行云云，然被告丁○○就當天三人如何碰面、何人邀約被告甲○○、所攜帶短
      槍放置位置、何人前往遊藝場櫃臺取錢及取錢過程等細節
      部分，不僅與被告蔡億昌、甲○○及證人張佳毓所述多所
      歧異，其本身各次供述內容亦有所齟齬，則其所述更顯係
      刻意為被告甲○○脫罪之迴護之詞，尚難採為對被告甲○○有利認定之依據。
    3.被告甲○○於94年12月13日警詢時已自白：94年12月5日
      凌晨5時許，我與蔡億昌、丁○○均有進入雲林縣古坑鄉
      ○○路47號財神電子遊藝場持槍強盜該店內財物，當時由
      蔡億昌駕車載丁○○及我共3人，到達後由蔡億昌持槍，
      丁○○持扳手，我背背包進入該店，然後由蔡億昌持槍與
      丁○○2人將該店之員工及開分人員押至廁所內後將門鎖
      用繩索綑綁，我徒手並負責搜刮櫃檯內財物，我們3人強
      盜所得約40,000元，另店內客人約10,000多元。得手後，
      我同丁○○各分得10,300元，剩下的錢皆由蔡億昌拿走，
      另該客人則由蔡億昌1人強盜財物等語（警卷(一)第11頁至
      第12頁）；於原審95年9月5日審理時復自承：當天遇到丁○○，丁○○說要去砸店，說跟去就知道，後來蔡億昌開
      車載我們去，有帶手提袋，到古坑我才知道裡面裝扣案之
      短槍及鐵質拔釘器，我們在遊藝場外戴安全帽，蔡億昌最
      先拿手槍進去，我最後進去，我踏進店裡，就聽到他們說
      把錢拿出來，他事後有要拿10,000多元給我（原審卷第24
      0頁至第243頁）等情；均與證人即同案被告蔡億昌上開偵
      查中供述情節大致相符。參以若被告甲○○主觀上確實以
      為當天是要前往砸店，則抵達該電子遊藝場戴妥安全帽後
      ，即應入內搗毀破壞店內財物，方與一般客觀事實上所認
      知之砸店情形相符，而非如被告甲○○嗣後所辯：當時係
      空手，未攜帶任何破壞工具，且從頭至尾僅呆站該處5、6
      分鐘，並無任何破壞舉動之情節。再若被告甲○○抵達現
      場後，認為被告丁○○、蔡億昌與其當初認知有所差異，
      亦理應上前勸阻、不予理會或先行離開案發地點，然被告
      甲○○不僅無採取任何勸阻或先行離去行為，更主動前往
      櫃檯拿取財物，已如前所述，是其辯稱不知要去強盜，亦
      未參與犯行云云，實不足採。又被告甲○○及其辯護人辯
      稱分得的錢並非用於償還債務，警詢筆錄記載有誤云云，
      然此與被告甲○○於強盜後確有朋分強盜所得一節無涉，
      無從為對被告甲○○有利之認定。從而，被告甲○○上開
      自白既與其他積極證據相符，自較為可採。
    4.按共同正犯之意思聯絡，不限於事前有協議，即僅於行為
      當時，基於相互之認識，以共同犯罪之意思參與，有共同
      犯意之聯絡者，亦屬之，且其表示之方法，亦不以明示通
      謀為必要，即相互間有默示之合致，亦無不可（最高法院
      30年上字第870 號、73年臺上字第1886號、73年臺上字第
      2364號判例要旨參照）。本件被告甲○○於94年12月5日
      凌晨4時50分許，既有與被告蔡億昌及丁○○一同前往雲
      林縣古坑鄉○○路47號「財神電子遊藝場」，且在抵達該
      遊藝場前，即知此行目的係在「收錢」，在被告蔡億昌及
      丁○○實施強盜行為時，復有隨同證人張佳毓前往櫃檯拿
      取財物，並喝令證人張佳毓至廁所內關起來之行為，事後
      又有分得強盜財物，足見被告甲○○確與被告蔡億昌及丁○○就本件犯行有犯意聯絡及行為分擔，是被告甲○○此
      部分犯行，亦堪以認定。
三論罪科刑之理由：
  (一)按行為後法律有變更者，適用行為時之法律。但行為後之法
    律有利於行為人者，適用最有利於行為人之法律，刑法第2
    條第1 項定有明文。查刑法業於94年1 月7 日修正，同年2
    月2日公布，95年7月1日施行，是被告蔡億昌、丁○○及甲○○行為後，法律顯已有變更。其中關於共犯、沒收、易服
    勞役、累犯、數罪併罰、牽連犯及連續犯之規定均有所變更
    ，經依刑法第2條第1項之規定綜合比較新舊法結果，並依法
    律應一體適用，不得割裂適用原則，以修正前之刑法規定對
    被告等較為有利，自應依修正前之刑法規定對被告等為論罪
    科刑（詳細比較內容如附表2所示）。
  (二)按刑法第321條第1項第3款之攜帶兇器竊盜罪，係以行為人
    攜帶兇器竊盜為其加重條件，此所謂兇器，其種類並無限制
    ，凡客觀上足以對人之生命、身體、安全構成威脅，具有危
    險性之兇器均屬之，且只須行竊時攜帶此種具有危險性之兇
    器為已足，並不以攜帶之初有行兇之意圖為必要（最高法院
    79年臺上字第5253號判例參照）。查玩具長槍1枝整枝均為
    鐵質，把手部分有纏繞黑色膠帶，全長46公分，銀色玩具短
    槍1枝整支均為鐵質，全長18公分，份量沈重，業經本院當
    庭勘驗屬實，若持之攻擊人，客觀上顯足以危害他人生命、
    身體安全，屬具有危險性之兇器，而拔釘器1支整支亦為鐵
    質，且係用以拔除鐵釘，客觀事實上均可認若持之攻擊人，
    亦足以危害他人生命、身體安全，亦屬具有危險性之兇器；
    另黑色玩具短槍1枝，經本院當庭勘驗後，發現整支均為塑
    膠材質，全長23公分，空心，重量很輕，客觀上顯不足以危
    害他人生命、身體安全，非屬具有危險性之兇器，併與敘明
    。是被告丁○○所為犯罪事實三(二)部分，核係犯修正前刑法
    第330條第1項、第321條第1項第3款之攜帶兇器強盜罪；所
    為犯罪事實三(三)部分，核係犯修正前刑法第330條第1項、第
    321條第1項第3款之結夥3人攜帶兇器強盜罪。被告甲○○所
    為（僅犯罪事實三(三)部分），核係犯修正前刑法第330 條第
    1項、第321條第1項第3款之結夥3人攜帶兇器強盜罪。
  (三)被告蔡億昌與丁○○間就上揭犯罪事實三(二)之犯行，被告蔡
    億昌、丁○○甲○○間就上揭犯罪事實三(三)之犯行，分別有
    犯意聯絡及行為分擔，均應依修正前刑法第28條規定，各論
    以共同正犯。
  (四)被告丁○○先後多次強盜、攜帶兇器強盜或結夥3人攜帶兇
    器強盜之犯行，時間緊接，犯罪構成要件相同，顯係基於概
    括犯意反覆為之，為連續犯，應依修正前刑法第56條規定，
    論以情節較重之結夥3人攜帶兇器強盜罪，並加重其刑。
  (五)被告丁○○及甲○○所為犯罪事實三(三)之犯行，雖有將數名
    被害人關在廁所之行為，然此行為之目的係在便於行強，應
    屬施用強暴使人不能抗拒之手段，應包括於強盜行為以內，
    不另論罪。起訴意旨認與強盜犯行係牽連犯關係，容有誤會
    。
  (六)被告丁○○前於93年間因竊盜案件，經原審於94年1月7日以
    93 年度虎簡字第334號判處有期徒刑4月，於94年2月10日確
    定，甫於94年10月1日易科罰金執行完畢；有臺灣高等法院
    被告前案紀錄表1份在卷可參，被告丁○○於前開有期徒刑
    執行完畢後5年內故意再犯本件有期徒刑以上之罪，為累犯
    ，應依修正前刑法第47條規定，遞加重其刑。
四原審就被告丁○○、甲○○部分適用刑法第2條第1項前段、修
  正前刑法第28條、第56條、第330條第1項、第321條第1項、第
  47條、第38條第1項第2款，修正前罰金罰鍰提高標準條例第1
  條前段之規定，並參酌被告丁○○亦年輕力壯，不思努力工作
  賺取正當酬勞，竟藉強盜方式牟取他人財物，嚴重危害社會秩
  序及他人財產法益，惡性不輕，及其犯後最終仍坦承犯行，目
  前又身染重病等一切情狀，量處有期徒刑九年。及審酌被告甲○○不思努力工作賺取正當酬勞，竟藉強盜方式牟取他人財物
  ，嚴重危害社會秩序及他人財產法益，惡性不輕，及其犯後猶
  飾詞狡辯，態度不佳，浪費司法資源，然其犯行僅1次，情節
  較輕等一切情狀，量處有期徒刑七年十月。又以扣案之安全帽
  三個、口罩1個、玩具長槍、銀色玩具短槍、黑色玩具短槍各1
  枝及作案工具1批，均係供共同被告蔡億昌、丁○○及甲○○
  實施強盜犯行所用之物，且屬共同被告蔡億昌所有，業據蔡億
  昌供承在卷，應依修正前刑法第38條第1項第2款規定，宣告沒
  收。至扣案之帽子1頂及LNY-306號車牌雖屬被告蔡億昌所有，
　然均查無積極證據足認與本案犯罪有直接關涉，爰不予宣告沒
  收等情。本院經核其認事用法，均無不當，量刑亦稱妥適。被
　告丁○○上訴意旨，認原審量刑過重及被告甲○○上訴意旨否
  認犯罪云云，為無理由，均應予駁回。
據上論結，應依刑事訴訟法第368條，判決如主文。
本案經檢察官李傳來到庭執行職務。
中　　華　　民　　國　　96　　年　  1　　 月　  17　  日
                  刑事第五庭　審判長法　官  楊明章
                                    法　官  戴勝利
                                    法　官  顏基典
以上正本證明與原本無異。
如不服本判決，應於收受本判決後十日內向本院提出上訴書狀。
其未敘述上訴理由者並得於提起上訴後十日內向本院補提理由書
狀（均須按他造當事人之人數附繕本）「切勿逕送上級法院」。
　　　　　　　　　　　　　　　　　　書記官  呂嘉文
中　　華　　民　　國　　96　　年　　1 　　月　　18　　日
【附錄】本判決論罪科刑法條：
附錄法條：修正前刑法第330 條、第321 條
中華民國刑法第330條（加重強盜罪）
犯強盜罪而有第 321 條第 1 項各款情形之一者，處 7 年以上有
期徒刑。
前項之未遂犯罰之。
中華民國刑法第321條（加重竊盜罪）
犯竊盜罪而有左列情形之一者，處 6 月以上、 5 年以下有期徒
刑：
一  於夜間侵入住宅或有人居住之建築物、船艦或隱匿其內而犯
    之者。
二  毀越門扇、牆垣或其他安全設備而犯之者。
三  攜帶兇器而犯之者。
四  結夥三人以上而犯之者。
五  乘火災、水災或其他災害之際而犯之者。
六  在車站或埠頭而犯之者。
前項之未遂犯罰之。
附表1 ：
┌──┬────┬────┬───────────┬───┬────┐
│編號│犯罪時間│犯罪地點│犯罪方法              │被害人│所得財物│
├──┼────┼────┼───────────┼───┼────┤
│１  │94年11月│雲林縣斗│蔡億昌身穿綠色雨衣，與│乙○○│現金30,0│
│　　│20日下午│南鎮「歡│丁○○均戴安全帽及口罩│　　　│00多元  │
│　　│6 時45分│樂世界電│一同進入遊藝場後，由蔡│  　  │　　    │
│　　│許      │子遊藝場│億昌取出預藏之玩具短槍│　　　│　　　　│
│　　│　　    │」　　　│，抵住乙○○背部，嚇稱│  　　│　　　　│
│　　│　      │　      │：有事情要跟你商量等語│  　  │　　　　│
│　　│　　　　│　　　　│，至使乙○○不能抗拒，│　　　│　　　　│
│　　│　　　　│　　　　│再由丁○○走向櫃臺搜取│  　　│　　　　│
│　　│　　　　│　　　　│財物後離去。　        │  　  │　　　　│
├──┼────┼────┼───────────┼───┼────┤
│２  │94年11月│雲林縣西│蔡億昌與丁○○均頭戴安│魏清權│現金80,0│
│　　│28日上午│螺鎮公正│全帽，由蔡億昌持玩具短│      │00元及行│
│　　│6 時50分│路「拉斯│槍與丁○○一同進入遊藝│      │動電話1 │
│　　│許      │維加電子│場內，強盜店家財物。  │      │支      │
│　　│　　　  │遊藝場」│　                    │      │　      │
├──┼────┼────┼───────────┼───┼────┤
│３  │94年12月│雲林縣東│蔡億昌與丁○○均頭戴半│戊○○│現金16,3│
│　　│1 日上午│勢鄉東勢│罩式安全帽一同進入遊藝│      │00元及數│
│　　│7 時10分│東路19號│場，由蔡億昌詢問戊○○│　    │位相機1 │
│　　│許      │「東陽電│是否為值班人員後，即從│　　　│臺      │
│　　│　　　  │子遊藝場│腰間取出玩具短槍，喝令│      │　　　　│
│　　│　　　　│」　　　│將金錢交出，並以槍托及│　　　│　　　　│
│　　│　　　　│　      │拳頭毆打戊○○左耳後方│  　　│　　　　│
│　　│　　　　│　　　　│頭部及嘴巴之強暴、脅迫│  　  │　　　　│
│　　│　　　　│　　　　│方式，至使戊○○不能抗│　　　│　　　　│
│　　│　　　　│　　　　│拒後，由攜帶背包之李文│  　　│　　　　│
│　　│　　　　│　　　　│期進入櫃臺內搜取現金及│      │　　　　│
│　　│　　　　│　　　　│數位相機等財物，蔡億昌│      │　　　　│
│　　│　　　　│　　　　│則將戊○○押往後方房間│      │　　　　│
│　　│　　　　│　　　　│並命令趴在地上，得手後│      │　　　　│
│　　│　　　　│　　　　│迅速逃逸。　　　　　  │      │　　　　│
├──┼────┼────┼───────────┼───┼────┤
│４  │94年12月│雲林縣四│蔡億昌與丁○○均戴安全│癸○○│現金13,0│
│　　│8 日上午│湖鄉中山│帽口罩及手套一同進入遊│　    │00元、金│
│　　│5 時21分│東路59號│藝場內，由蔡億昌以持玩│　    │項鍊1 條│
│　　│許      │「歡樂年│具短槍指向癸○○腹部之│　    │及行動電│
│　　│　　　  │華電子遊│脅迫方式，命店員癸○○│　　  │話1 支  │
│　　│　　　　│藝場」  │將店內財物交出，至使蔡│      │　　　　│
│　　│　　　　│　　    │健中因怕受傷害而不敢抗│　　  │　　　　│
│　　│　　　　│　　　　│拒，任由蔡億昌及丁○○│　　　│　　　　│
│    │　　　　│　　　　│取走現金及財物。      │      │　　　　│
├──┼────┼────┼───────────┼───┼────┤
│５  │94年12月│雲林縣水│蔡億昌與丁○○均戴安全│壬○○│現金約18│
│　　│12日上午│林鄉水林│帽、並分別穿深色衣服、│      │,000元、│
│　　│6 時30分│路379 號│雨衣，由丁○○持玩具長│      │行動電話│
│　　│許      │「二同電│槍，蔡億昌持玩具短槍並│      │2 支及數│
│　　│　　　  │子遊藝場│毆打壬○○頭部，丁○○│      │位相機1 │
│　　│　　　　│」　    │則以鞋帶、電線將壬○○│      │臺      │
│　　│　　　　│　　　　│之手腳綁住，並關入廁所│      │　      │
│　　│　　　　│　　　　│之強暴方式，至使壬○○│      │　　　　│
│　　│　　　　│　　　　│不能抗拒後，搜取櫃臺內│      │　　　　│
│    │　　　　│　　　　│財物離去。            │      │　　　　│
├──┼────┼────┼───────────┼───┼────┤
│６  │94年12月│雲林縣水│蔡億昌戴安全帽及口罩並│癸○○│現金約12│
│　　│12日上午│林鄉水林│持玩具短槍，丁○○持玩│      │,000元  │
│　　│6 時50分│路200 號│具長槍，由蔡億昌以槍指│      │　      │
│　　│許      │「金幣輝│著癸○○腹部，喝令「把│      │　      │
│　　│　　　  │煌電子遊│錢拿出來」等語，至使蔡│      │　　　　│
│　　│　　　　│藝場」  │健中因怕受傷害而不能抗│      │　　　　│
│　　│　　　　│　　    │拒，乃把口袋內現金交出│      │　　　　│
│　　│　　　　│　　　　│，得手後，蔡億昌及李文│      │　　　　│
│　　│　　　　│　　　　│期並將癸○○關進儲藏室│      │　　　　│
│    │        │        │後離去。              │      │        │
├──┼────┼────┼───────────┼───┼────┤
│７  │94年12月│雲林縣麥│丁○○徒手，蔡億昌身穿│丙○○│現金30,0│
│　　│12日晚上│寮鄉表福│綠色雨衣並持銀色玩具短│　　　│00多元  │
│　　│7 時許  │路「財神│槍，2 人一同進入店內後│  　　│　　　　│
│　　│　      │爺電子遊│，由蔡億昌向店員丙○○│  　  │　　　　│
│　　│　　　　│藝場」  │稱「我要收錢」，並叫吳│　　　│　　　　│
│　　│　　　　│　      │碧霞到櫃臺將抽屜打開，│      │　　　　│
│　　│　　　　│　      │將錢拿出來，至使丙○○│      │　　　　│
│　　│　　　　│　　　　│因怕受傷害而不能抗拒，│      │　　　　│
│　　│　　　　│　　　　│聽命將現金交給蔡億昌，│      │　　　　│
│　　│　　　　│　　　　│期間丁○○見在場客人轉│      │　　　　│
│　　│　　　　│　　　　│頭察看蔡億昌停放在店外│      │　　　　│
│　　│　　　　│　　　　│機車車號時，丁○○更持│      │　　　　│
│　　│　　　　│　　　　│玩具長槍指著該客人，逼│      │　　　　│
│　　│　　　　│　　　　│使客人轉回頭，得手後，│      │　　　　│
│　　│　　　　│　　　　│由蔡億昌將在場之丙○○│      │　　　　│
│　　│　　　　│　　　　│及2 位客人關進廁所後離│      │　　　　│
│    │　　　　│　　　　│去。                  │      │　　　　│
└──┴────┴────┴───────────┴───┴────┘
附表2（關於新、舊刑法之比較）：
┌────────┬────────┬────────┬────────┐
│法        條    │修正前規定      │修正後規定      │新舊法之適用    │
├────────┼────────┼────────┼────────┤
│刑法第28條      │二人以上共同實施│二人以上共同實行│新法僅作定義上之│
│共同正犯        │犯罪之行為者，皆│犯罪之行為者，皆│修正，使適用更為│
│                │為正犯。        │為共犯。        │明確，非法律變更│
│                │                │                │，自不生新舊法比│
│                │                │                │較問題，無現行刑│
│                │                │                │法第2 條第1 項之│
│                │                │                │適用，應適用新法│
│                │                │                │。              │
├────────┼────────┼────────┼────────┤
│刑法第56條      │連續數行為而犯同│已刪除。        │(一)適用舊法。    │
│連續犯          │一罪名者，以一罪│                │(二)被告蔡億昌及李│
│                │論。但得加重其刑│                │文期於本案係基於│
│                │至二分一。      │                │概括犯意連續，依│
│                │                │                │修正前刑法第56條│
│                │                │                │規定，應以一罪論│
│                │                │                │，並加重其刑，於│
│                │                │                │適用新法時應分論│
│                │                │                │併罰，修正後刑法│
│                │                │                │之規定並非較有利│
│                │                │                │於被告，依刑法第│
│                │                │                │2條 第1 項前段規│
│                │                │                │定，仍應適用修正│
│                │                │                │前刑法第56條規定│
│                │                │                │。              │
├────────┼────────┼────────┼────────┤
│刑法第47條      │受有期徒刑之執行│受徒刑之執行完畢│(一)適用舊法。    │
│累犯            │完畢，或受無期徒│，或一部之執行而│(二)本件被告蔡億昌│
│                │刑或有期徒刑一部│赦免後，五年以內│及丁○○係於前案│
│                │之執行而赦免後，│故意再犯有期徒刑│有期徒刑執行完畢│
│                │五年以內再犯有期│以上之罪者，為累│後，5 年以內再故│
│                │徒刑以上之罪者，│犯，加重本刑至二│意犯本件有期徒刑│
│                │為累犯，加重本刑│分之一。第98條第│以上之罪，不論依│
│                │至二分之一。    │2 項關於因強制工│修正前之刑法第47│
│                │                │作處分之執行完畢│條或修正後之刑法│
│                │                │或一部之執行而免│第47條第1 項之規│
│                │                │除後，五年以內故│定，均構成累犯，│
│                │                │意再犯有期徒刑以│不生新舊法比較之│
│                │                │上之罪者，以累犯│問題，應依刑法第│
│                │                │論。            │2 條第1 項前段規│
│                │                │                │定，逕依修正前刑│
│                │                │                │法第47條規定，論│
│                │                │                │以累犯，加重其刑│
│                │                │                │。              │
├────────┼────────┼────────┼────────┤
│刑法第38條第1項 │供犯罪所用或犯罪│供犯罪所用或犯罪│(一)適用舊法。    │
│第2款、第2項    │預備之物，以屬於│預備之物，以屬於│(二)僅作定義修正，│
│供犯罪所用或犯罪│犯人者為限，得沒│犯罪行為人者為限│使適用更為明確，│
│預備之物沒收    │收之。但有特別規│，得沒收之。但有│非法律變更，自不│
│                │定者，依其規定。│特別規定者，依其│生新舊法比較問題│
│                │                │規定。          │，無現行刑法第2 │
│                │                │                │條第1 項之適用，│
│                │                │                │且從刑附屬於主刑│
│                │                │                │，除法律有特別規│
│                │                │                │定者外，依主刑所│
│                │                │                │適用之法律（最高│
│                │                │                │法院95年度第8 次│
│                │                │                │刑事庭會議決議參│
│                │                │                │照），故本件應適│
│                │                │                │用舊法。        │
└────────┴────────┴────────┴────────┘
